最　高　行　政　法　院　判　決　　　　　　　　　九十三年度判字第一三七五號
　　再 審原 告　甲○○
　　訴訟代理人　乙○○
　　再 審被 告　財政部臺灣省北區國稅局
　　代　表　人　許虞哲
右當事人間因贈與稅事件，再審原告對於中華民國九十一年四月十一日本院九十一年
度判字第五三○號判決，提起再審之訴。前經本院以九十二年度裁字第一○二五號裁
定駁回其訴，再審原告復對該裁定聲請再審，本院以再審之聲請為有理由，廢棄本院
前開裁定。茲原再審之訴，回復繫屬於本院，本院判決如左：
　　主  文
再審之訴駁回。
再審訴訟費用由再審原告負擔。
　　理　由
一、再審原告起訴意旨略謂：依據前開財政部六十五年六月五日台財稅第三三六七二
    號函釋：以未成年人名義興建房屋應以領取使用執照時為贈與日。原判決以本件
    房屋建造完成日八十一年十二月三十一日為贈與發生日，違反財政部函釋。又再
    審原告於八十八年十月二十二日發函向臺北縣政府工務局查詢本件領取使用執照
    正確日期，經臺北縣政府工務局八十九年二月十七日以八八北公施字第Ｂ一三六
    七七號函復稱：「另起造人領取使用執照正確日期目前尚無法查明函復。」且本
    件使用執照發照日期為八十一年十二月三十一日，而其使用執照號碼為八二淡使
    字第○一一號，依常理判斷，必然係於八十二年初由建商領取；原判決未斟酌前
    述台北縣政府函，亦未依職權調查領取本案使用執照正確日期，有違職權調查及
    舉證責任。另依遺產及贈與稅法第七條規定，繼承人並非納稅義務人，本件贈與
    人為白荺松，受贈人為白太山等十四人，再審被告稱「因贈與人已死亡，遂以繼
    承人等為納稅義務人發單課徵贈與稅」，明顯違反遺產及贈與稅法第七條及憲法
    第十九條之規定。原判決加以維持，亦有違誤。爰依行政訴訟法第二百七十三條
    第一項第一款及第十四款，提起本件再審之訴，請求廢棄原判決，並撤銷一再訴
    願決定及原處分等語。
二、再審被告答辯意旨略謂：再審被告查得白荺松死亡前有如前述之贈與事實，則白
    荺松為贈與人，即遺產及贈與稅法第七條第一項前段所稱之納稅義務人。惟因其
    已死亡，又無上述法條第一項規定之例外情形，依法務部函釋，本件屬公法上之
    租稅債務具有財產性，而不具一身專屬性，仍應依民法繼承編有關規定處理。而
    民法第一千一百四十八條規定，繼承人自繼承開始時，除本法另有規定外，承受
    被繼承人財產上之一切權利義務，是再審被告以本項租稅債務改以繼承人為納稅
    義務人發單課徵贈與稅並無違法。又本件再審原告之配偶既係與建商合建分屋，
    將分得房屋無償給與親屬，自係以成屋為贈與標的。所謂房屋興建完成，乃指房
    屋興建至可遮風避雨足供人使用之程度。而依建築法第七十條規定，建築物興建
    完成後應申請使用執照，經主管建築機關查驗建築之主要構造、室內隔間及建築
    物主要設備等與設計圖相符者，發給使用執照。由此可知房屋之興建完成得以使
    用執照之核發認定之，苟主管建築機關就前開事項已為查驗相符，縱使用執照申
    請人尚未實際領取使用執照，仍足認房屋已興建完成。本件房屋業經臺北縣政府
    工務局派員查驗完竣，於八十一年十二月三十一日製作使用執照，自足認本件房
    屋建造完成日為八十一年十二月三十一日，同日亦為本件白荺松贈與房屋與再審
    原告等人之贈與行為發生日。再審原告以依財政部六十五年六月五日台財稅第三
    三六七二號函釋意旨，應以使用執照申請人「實際」領取建築物使用執照之日為
    贈與行為發生日，而本件使用執照之編號為八二淡使字第○一一號，足見本件使
    用執照係於八十二年始由申請人領取，不得謂本件房屋之贈與發生日為八十一年
    十二月三十一日云云，自不足採。原判決已敘明其採證之理由及法律見解，再審
    原告仍提出不同之法律見解，核屬法律見解岐異問題，要難作為再審之事由。為
    此，請駁回再審之訴等語，資為抗辯。
三、按當事人對於行政法院判決提起再審之訴，必須原判決具有行政訴訟法第二百七
    十三條第一項所列之各款情形之一者，始得為之。該條項第一款所謂適用法規顯
    有錯誤，係指原判決所適用之法規與該案所適用之現行法規相違背或與解釋、判
    例有所牴觸而言，若法律見解之歧異，尚難謂適用法規錯誤，而據以再審之理由
    ，本院六十二年度判字第六一○號判例可資參照。查原判決係以：再審原告之配
    偶白荺松生前以其所有坐落臺北縣淡水鎮○○段一九九─六地號土地與建商合建
    分屋，並約定將所分得房屋以配偶、子女、媳婦、女婿等名義為起造人，嗣房屋
    興建完成後即以各起造人名義登記為所有權人，而白荺松未取得任何對價，則其
    法律性質乃係以成屋為標的物之贈與契約。另因白荺松與建商約定將合建分得房
    屋之起造人名義登記為再審原告等人時，及建築執照核發之時，房屋尚未開始興
    建，亦即贈與之標的物尚未存在，則前述之贈與契約應認係附有房屋興建完成為
    期限之贈與契約，亦即該贈與契約應於房屋興建完成時發生效力。再審原告主張
    本件應以建築執照之核發日即八十年六月十三日贈與行為發生日，自非可採。次
    按所謂房屋興建完成，乃指房屋興建至可遮風避雨足供人使用之程度，而依建築
    法第七十條規定，建築物興建完成後應申請使用執照，經主管建築機關查驗建築
    之主要構造、室內隔間及建築物主要設備等與設計圖相符者，發給使用執照。由
    此可知房屋之興建完成得以使用執照之核發認定之，苟主管建築機關就前開事項
    已為查驗相符，縱使用執照申請人尚未實際領取使用執照，仍足認房屋已興建完
    成。本件房屋業經臺北縣政府工務局派員查驗完竣，於八十一年十二月三十一日
    製作使用執照，自足認本件房屋建造完成日為八十一年十二月三十一日，同日亦
    為本件白荺松贈與房屋與再審原告等人之贈與行為發生日。再審原告以依財政部
    六十五年六月五日台財稅第三三六七二號函釋意旨，應以使用執照申請人「實際
    」領取建築物使用執照之日為贈與行為發生日，而本件使用執照之編號為八二淡
    使字第○一一號，足見本件使用執照係於八十二年始由申請人領取，不得謂本件
    房屋之贈與發生日為八十一年十二月三十一日云云，自不足採。另按「贈與稅之
    納稅義務人為贈與人，但贈與人有左列情形之一者，以受贈人為納稅義務人：一
    、行蹤不明者。二、逾本法規定繳納期限尚未繳納，且在中華民國境內無財產可
    供執行者。」固為遺產及贈與稅法第七條第一項所明定，惟前開以受贈人為贈與
    稅納稅義務人之規定，係就於贈與稅核課時贈與人仍生存者所為之規定，苟贈與
    人於贈與稅核課時業已死亡，自無適用前開規定之餘地。又因自然人所負贈與稅
    之債務，並非專屬於一人且不可繼承之債務，則苟贈與稅核課時，贈與人業已死
    亡，原應由贈與人負擔之贈與稅債務，依民法第一千一百四十八條規定，應由其
    繼承人繼承，稅捐稽徵機關自得逕以贈與人之繼承人為納稅義務人，對之核課贈
    與稅。再審原告主張再審被告所製作之贈與稅核定通知書上載：「因贈與人已死
    亡，遂以繼承人等為納稅義務人發單課徵贈與稅。」明顯違反遺產及贈與稅法第
    七條及憲法第十九條之規定云云，自不足取。綜上所述，本件再審原告等人受白
    荺松贈與房屋，再審被告爰依核發使用執照日期作為贈與行為發生日，並按贈與
    日之房屋評定標準價格核算贈與價額為新台幣九、九九○、五○○元，核無違誤
    ，一再訴願決定遞予維持，亦無不合等由，據以駁回再審原告在原程序之訴。經
    核原判決所適用之法規與該案所適用之現行法規、解釋或判例並無牴觸。至財政
    部六十五年六月五日台財稅第三三六七二號函釋係關於以未成年人名義興建房屋
    應以領取使用執照時為贈與日。本件受贈人均為成年人，能否適用該函釋，已有
    疑義。且法官對於行政機關之行政命令，本有審查之權，如認該行政命令違法，
    自可拒絕適用。原判決已指明再審原告依財政部六十五年六月五日台財稅第三三
    六七二號函釋意旨，主張應以使用執照申請人「實際」領取建築物使用執照之日
    為贈與行為發生日，而本件使用執照之編號為八二淡使字第○一一號，足見本件
    使用執照係於八十二年始由申請人領取，不得謂本件房屋之贈與發生日為八十一
    年十二月三十一日云云，自不足採。足見原判決依法審查財政部上開函釋後，不
    予適用。自難以此謂原判決有適用法規錯誤之情事。再審意旨仍執前開各點加以
    爭執，無非係對原判決適用之法律見解，提出一己之法律見解，應屬法律見解之
    歧異，揆諸首開法律說明，尚難謂原判決適用法規錯誤。次查原判決既以本件房
    屋經臺北縣政府工務局派員查驗完竣，於八十一年十二月三十一日核發使用執照
    日為贈與生效日，則再審原告等受贈人何時領取使用執照，對判決已不生影響，
    故縱原判決對再審原告提出之臺北縣政府工務局八十九年二月十七日以八八北公
    施字第Ｂ一三六七七號函，未加以具體審酌，亦難謂原判決有行政訴訟法第二百
    七十三條第一項第十四款所定就足以影響於判決之重要証據漏未斟酌之再審事由
    ，亦無違行政訴訟法依職權調查證據之原則。綜上，本件再審之訴顯無再審理由
    ，應予駁回。
據上論結，本件再審之訴為無理由，爰依行政訴訟法第二百七十八條第二項、第九十
八條第三項前段，判決如主文。
中　　華　　民　　國　　九十三　　　年　　　十　　　　月　　二十九　　　日
                    最 高 行 政 法 院  第 一 庭
                                審 判 長 法  官　　　黃　綠　星
                                         法  官      姜  仁  脩
                                         法  官　　　蔡　進　田
                                         法  官　　　黃　璽　君
                                         法  官　　　廖　宏　明
右  正  本  證  明  與  原  本  無  異
　　　　　　　　　　　　　　　　　　　　 法院書記官　彭　秀　玲
中　　華　　民　　國　　九十三　　　年　　　十　　　　月　　二十九　　　日
